【裁判字號】    95,上訴,1209
【裁判日期】    950630
【裁判案由】    毒品危害防制條例
【裁判全文】
臺灣高等法院刑事判決                95年度上訴字第1209號
上  訴  人
即  被  告  乙○○
上列上訴人因毒品危害防制條例案件，不服臺灣桃園地方法院94
年度訴字第1817號，中華民國95年1月24日第一審判決（起訴案
號：臺灣桃園地方法院檢察署94年度毒偵字第3690號），提起上
訴，本院判決如下：
    主  文
上訴駁回。
    事  實
一、乙○○曾因違反肅清煙毒條例案件，經臺灣桃園地方法院以
    86年度訴字第704號判決判處有期徒刑3年1月，而於民國86
    年9月4日確定，並於93年2月23日縮短刑期執行完畢；復因
    施用毒品而違反毒品危害防制條例案件，於89年6月30日起
    至同年7月29日執行觀察勒戒，並自89年8月1日起至同年12
    月15日執行強治戒治，於同年12月15日停止戒治；再因施用
    毒品而違反毒品危害防制條例案件，於90年10月9日起執行
    強治戒治及殘刑，並於91年5月21日期滿，經臺灣桃園地方
    法院檢察署檢察官於91年5月24日以91年度戒偵字第333號為
    不起訴處分確定。詎乙○○仍未戒除毒癮，於前揭強制戒治
    執行完畢釋放後之5年內，分別基於施用第一級毒品海洛因
    、第二級毒品安非他命之概括犯意，自93年7月某日起至94
    年6月7日下午止，連續在其位於桃園縣龍潭鄉○○路317巷
    46弄2號之住處，以其所有，供（但非專供）施用海洛因、
    安非他命所用之針筒、吸食器，施用海洛因、安非他命多次
    。嗣乙○○之母親甲○○在上開住處3樓房間內，發覺施用
    海洛因、安非他命所用之針筒4支、吸食器1組，認為其規勸
    乙○○戒斷毒癮並無成效，失望、氣憤之餘，為敦促乙○○
    改過，遂於94年6月17日下午5時50分許報警處理，期能經由
    勒戒與隔離使乙○○脫離毒品之束縛，經警於94年6月17日
    下午6時20分許，在上址查獲，並扣得乙○○所有、供（但
    非專供）其施用海洛因、安非他命所用之注射針筒4支、吸
    食器1組，始查悉上情。
二、案經桃園縣政府警察局平鎮分局報請臺灣桃園地方法院檢察
    署檢察官偵查起訴。
    理  由
壹、程序方面：
    按被告以外之人於審判外之言詞或書面陳述，除法律有規定
    者外，不得作為證據，刑事訴訟法第159條第1項固有明文，
    惟按被告以外之人於司法警察調查中所為之陳述，與審判中
    不符時，其先前之陳述具有較可信之特別情況，且為證明犯
    罪事實存否所必要者，得為證據，同法第159條之2亦有規定
    。經查證人甲○○於警詢中之陳述，係屬審判外之言詞陳述
    ，與原審審判所為之證述不符，然其於警詢中之陳述具有較
    可信之特別情況（詳如後述），且為證明被告犯罪事實存否
    所必要，揆諸前開說明，證人甲○○於警詢中之陳述，具有
    證據能力，合先敘明。
貳、實體方面：
一、訊據被告乙○○於警詢及偵查時，均坦承伊於前揭時地施用
    海洛因及安非他命多次，惟於原審及本院審理時，則矢口否
    認上情，辯稱：伊於94年6月18日警詢及偵查時，因自殺甫
    出院，精神狀態不好，意識不清楚，不清楚所陳述之內容，
    伊自93年2月23日出監後，即未再施用毒品，扣案之注射針
    筒及吸食器，係伊之前施用器具所留下；因為當時伊男朋友
    常常來鬧，伊家人不堪其擾，所以媽媽才會說，要伊進去也
    許可以脫離那個男孩的糾纏云云。經查：
（一）、被告於警詢及檢察官訊問時供稱：伊第一次吸食毒品係
        於78年間，於93年3月出監後，自同年7月開始施用，最
        後一次係為警查獲前94年6月8日某時，在桃園縣龍潭鄉
        ○○路317巷46弄2號住處房間內，施用海洛因等語（見
        偵查卷第9頁、第10頁、第36頁）。
（二）、證人即被告母親甲○○經本院合法傳喚，無正當理由雖
        未到庭，惟其於警詢中證稱：伊於94年6月8日下午4時
        許，看見被告在桃園縣龍潭鄉○○路317巷46弄2號住處
        之3樓房間內，施用海洛因及安非他命，伊不忍心被告
        這樣沈淪墮落，像遊魂一樣，為了被告好，故堅持報警
        處理，好讓被告戒除惡習等語（見偵查卷第13頁）。證
        人甲○○嗣於原審審理時改證稱：伊並未當場看過被告
        在施用毒品，因為被告有喝農藥自殺，出院回來後被告
        精神不是很好，想要一直往外跑，且被告之前的朋友打
        電話跟伊說被告又在施用毒品，伊以為被告又施用毒品
        ，因為伊要上班，沒有辦法，故被告喝農藥自殺後半個
        月，於94年6月17日報警抓她，讓被告再去關一陣子脫
        離那些找麻煩的人，報警當天，交給警察的4支針筒及
        安非他命吸食器，是伊與被告父親在被告強制戒治回來
        後，約1年前，在被告房間內找到的，並在警察來之前
        ，伊將收集的針筒、吸食器放在被告的房間裡面等語（
        見原審94年11月23日審判筆錄第4頁至第7頁）。
（三）、證人即查獲員警宗有貴於原審審理時證稱：伊於94年6
        月17日時，係在桃園縣政府警察局平鎮分局中興派出所
        任職，當天伊係備勤勤務，因被告母親甲○○打電話報
        案稱被告時常吃藥，但未指吃什麼藥，伊則與另一名警
        員前往而承辦本件案件，到被告位於桃園縣龍潭鄉○○
        路317巷46弄2號住處時，係由甲○○開門，見到伊之後
        ，感覺她很氣，恨小孩不成材的那種感覺，伊進入屋內
        ，看見被告軟趴趴的睡在客廳的沙發，聽甲○○說被告
        剛從醫院看病回來，沒有改進，還是有吃藥的情事，甲
        ○○則將針筒、吸食器拿給伊看，並帶到被告的房間，
        甲○○指著枕頭及書桌底下稱她是在被告的房間的枕頭
        、桌子底下拿出來，甲○○並稱在10幾天前看過被告在
        房間內施用毒品，嗣伊欲將被告帶回派出所製作筆錄時
        ，被告一直哭鬧求她媽媽不要送警察，辯稱並無施用毒
        品；被告於製作警詢筆錄時，其情緒比較穩定，且能夠
        了解伊問話的意思，因為被告母親發現被告在房間施用
        毒品，故在警詢時承認6月7日在房間施用海洛因，而甲
        ○○於警詢時自己說曾看過被告施用海洛因、安非他命
        ，並稱因不忍心看被告不改過，都有一些不三不四的朋
        友來找他，故報警處理；被告自家裡至派出所製作筆錄
        過程中，均未稱扣案之針筒、吸食器是以前留下來的，
        沒有印象被告父母親有無提到找到針筒、吸食器之正確
        時間，但意思是10天前在被告房間內找到的等語（見原
        審95年1月9日審判筆錄第2頁至第9頁）。
（四）、綜上事證，被告於94年6月17日為警查獲當時之情形，
        顯然證人甲○○警詢時對警方之陳述，與證人宗有貴於
        原審之證述，二者互核相符；證人甲○○雖於原審審理
        時改稱：伊並未親眼當場見到被告施用海洛因、安非他
        命，且為警查獲之針筒、吸食器，係伊於警方到場前，
        自行放到被告房間內之枕頭、桌子底下云云。然查被告
        於警詢及偵查中，坦承最後一次施用毒品之時間，核與
        證人甲○○於警詢中證述94年6月8日下午4時看到被告
        施用毒品等語接近（按被告於警詢時承認6月7日在房間
        施用海洛因），且證人甲○○於警詢中供稱：「她的房
        間床上枕頭底下找到針筒4支，…又在她房間桌子底下
        找到安非他命吸食器（過濾瓶）1個」等語，與證人宗
        有貴於原審審理中證稱：伊到場時，係由證人甲○○拿
        出針筒、吸食器等語相符，而與證人甲○○於原審審理
        時證稱係其放在被告枕頭、桌子底下等語並未一致。再
        查被告前因施用海洛因違反肅清煙毒條例案件，經原審
        法院以86年度訴字第704號判決判處有期徒刑3年1月，
        並於93年2月23日縮短刑期執行完畢；復因施用毒品違
        反毒品危害防制條例案件，分別於89年6月30日起至同
        年7月29日執行觀察勒戒，並自89年8月1日起至同年12
        月15日執行強治戒治，於90年10月9日起執行強治戒治
        ，並於91年5月21日期滿，為被告及證人甲○○所是認
        ，復有本院被告全國前案紀錄表與臺灣桃園地方法院檢
        察署刑案資料查註紀錄表各1份存卷可按，被告於為警
        查獲時，甫執行前因施用海洛因遭判處之有期徒刑3年1
        月及執行強制戒治完畢，被告知悉坦承施用毒品之法律
        效果為何，證人甲○○亦知悉若告發被告施用毒品將受
        有嚴重之法律懲罰，若證人甲○○確無親眼見到被告施
        用毒品之情事，在屢勸不改、失望傷心之餘，證人甲○
        ○焉有違反母親保護其子女之天性，斷然主動向警方謊
        稱見過被告施用毒品，且於警詢時復主動要求：「我想
        請法院長官，除了我們家長以外，不要交保，好讓她戒
        除惡習」等語（見偵查卷第13頁）；倘被告並未施用毒
        品，何需於警詢及偵查中，均坦承有施用毒品之情事，
        而讓自己身陷囹圄；又扣案之針筒、吸食器，係在被告
        住處房間之枕頭、桌子底下，經其母親甲○○發覺業如
        前述，倘被告確於93年2月23日出監後，已戒除毒癮，
        並立下未再施用毒品之決心，自應將注射針筒、吸食器
        等可用於施用毒品之物拋棄之，焉有將之藏放於每日必
        須接觸之枕頭及桌子底下，使自己每天接觸致萌施用毒
        品之心；是被告辯稱扣案之針筒、吸食器，係伊於93年
        2月23日出監前，施用毒品所留之物，及證人甲○○於
        原審證稱：係因常有一些朋友找被告，及被告一直想往
        外跑，所以才報警，並把以前找到的注射針筒及吸食器
        放在被告房間，讓警察查獲等語云云，不足為採。綜上
        ，應認證人甲○○於警詢中之指證，係屬實在，而於原
        審審理時之證述內容，則係迴護被告之詞，並無足採，
        而被告於警詢及偵查時供稱，伊自93年7月之某日起至
        94年6月8日止，施用第一級毒品海洛因、第二級毒品安
        非他命多次之自白，核與證人甲○○於警詢中之證述相
        符，且有針筒4支、吸食器1個扣案可佐，此部分之自白
        應屬實在，被告於本院及原審審理時之辯解，核係卸責
        之詞，不足採信。
（五）、按海洛因經注射入人體後，約有百分之80於24小時內自
        尿中排出，一般而言，尿液中能否驗出嗎啡陽性反應與
        其投與量、投與途徑、採尿時間、個人體質及檢驗方法
        之靈敏度有關，國外曾有文獻報導，注射6毫克之海洛
        因鹽酸鹽，其代謝嗎啡之平均可檢出時限約為26小時等
        情，此有行政院衛生署藥物食品檢驗局81年9月8日（81
        ）藥檢壹字第814885號函可參；再按安非他命經口服投
        與後約百分之70於24小時內自尿中排出，約百分之90於
        96小時內自尿中排出，由於目前國內尿液中甲基安非他
        命之檢驗僅為鑑定其是否呈陽性反應而未定其含量，且
        甲基安非他命成分之檢出與其投與方式，投與量、個人
        體質、採尿時間與檢測儀器之精密度等諸多因素有關，
        因此僅憑尿液中呈安非他命陽性反應，並無法確實推算
        吸食時間距採集時間之長短，惟依上述資料推斷，最長
        可能不會超過4日（96小時）一節，亦有行政院衛生署
        藥物食品檢驗局81年2月8日（81）藥檢壹字第001156號
        函可稽。查被告為警查獲後所採集之尿液，經台灣尖端
        先進生技醫藥股份有限公司以酵素免疫分析法（EIA ）
        鑑定結果，就安非他命類、鴉片類均呈陰性反應，此有
        上開單位出具之濫用藥物檢驗報告1紙在卷為憑（見偵
        查卷第44頁），然被告係於94年6月17日下午7時30分許
        進行採尿，此有桃園縣政府警察局平鎮分局被採尿人姓
        名編號對照表1紙可查（見偵查卷第20頁），距被告自
        承最後一次施用毒品之時間為同年月8日或7日已近10日
        ，揆諸前揭函示說明，僅能證明被告於採尿前26小時、
        96小時內，並無施用海洛因及安非他命，尚難據此即認
        被告均無施用毒品海洛因及安非他命而為被告有利之證
        明。綜上，本件事實已臻明確，被告聲請傳喚證人甲○
        ○已無必要，被告犯行堪以認定。
二、按海洛因、安非他命分別為毒品危害防制條例第2條第2項第
    1款、第2款所列之第一級、第二級毒品，核被告所為，係犯
    毒品危害防制條例第10條第1項、第2項之施用第一級毒品罪
    、施用第二級毒品罪；被告持有第一級毒品海洛因、第二級
    毒品安非他命後，進而施用，其持有之低度行為應被其施用
    之高度行為所吸收，均不另論罪。被告所犯上開2罪間，犯
    意各別，構成要件互異，應予分論併罰。又被告先後多次施
    用第一級毒品及施用第二級毒品之犯行，時間緊接，手段相
    同，觸犯構成要件相同之罪，顯均係基於概括犯意所為，為
    連續犯，皆應依刑法第56條之規定，以一罪論，並均加重其
    刑。另查被告曾有如事實欄所載之犯罪前科與執行紀錄，此
    有本院被告全國前案紀錄表與臺灣桃園地方法院檢察署刑案
    資料查註紀錄表各1份存卷可按，其於5年以內再犯本件有期
    徒刑以上之2罪，均為累犯，應各依刑法第47條規定加重其
    刑，並均遞加重之。
三、原審因依毒品危害防制條例第10條第1項、第2項，刑法第11
    條前段、第56條、第47條、第38條第1項第2款、第51條第5
    款規定，並審酌被告施用毒品惡習不改，且犯後未能坦承全
    部犯行，態度非佳，惟念其施用毒品僅戕害自身身體健康，
    並未危害他人安全等一切情狀，以被告乙○○連續施用第一
    級毒品，累犯，處有期徒刑8月，又連續施用第二級毒品，
    累犯，處有期徒刑4月，並定其應執行有期徒刑10月，且就
    扣案之注射針筒4支、吸食器1組，認係被告所有，分別供其
    施用（但非專供）第一級毒品海洛因、第二級毒品安非他命
    所用之物，應均依刑法第38條第1項第2款規定，沒收之，其
    認事用法，洵無不當，量刑亦屬妥適，被告上訴否認犯罪，
    指摘原判決不當，尚非有理由，其上訴應回。。
據上論斷，應依刑事訴訟法第368條，判決如主文。
本案經檢察官沈明彥到庭執行職務。
中    華    民    國    95    年    6     月    30    日
                  刑事第八庭審判長法  官  鄭文肅
                                  法  官  陳國文
                                  法  官  江國華
以上正本證明與原本無異。
如不服本判決，應於收受送達後10日內向本院提出上訴書狀，其
未敘述上訴之理由者並得於提起上訴後10日內向本院補提理由書
（均須按他造當事人之人數附繕本）。
                                  書記官  陳玉嬋
中    華    民    國    95    年    7     月    3     日
附錄本件論罪科刑法條全文：
毒品危害防制條例第10條
施用第一級毒品者，處 6月以上5年以下有期徒刑。
施用第二級毒品者，處3年以下有期徒刑。


司法院資訊處製作；財團法人民間司法改革基金會備份。
